---
title: "Simulacion de distribución muestral"
subtitle: "Distribuciones muestrales de 500 observaciones, y 100 replicas"
author: "psi2301"
output:
  html_document:
    theme: paper
    highlight: kate
    toc: true
    toc_float:
      collapsed: false
      smooth_scroll: false
    fig_width: 10 
    fig_height: 8 
---

# Distribución muestral de las medias

## Población finita

```{r}

#-------------------------------------------------------------------
# poblacion finita
#-------------------------------------------------------------------

library(dplyr)
file_url <- url('https://github.com/dacarras/psi2301_examples/raw/master/data/ido_2010.rds')
data_teachers <- readRDS(file_url)

# Nota: totalidad de los profesores que trabajan en Chile en el 2010.
#       Inlcuye proferes de escuelas publicas, privadas, subvencionadas,
#       entre otro tipo de escuelas. Este listado constituye un censo de
#       profesores.

#-------------------------------------------------------------------
# contenido de los datos
#-------------------------------------------------------------------
dplyr::glimpse(data_teachers)

# year <dbl> 2010, 2010, 2010, # año
# id   <chr> "AA1029263411", " # id único por cada profesor
# sex  <dbl> 0, 1, 0, 1, 1, 0, # sexo (1 = mujer, 0 = hombre)
# age  <dbl> 60.82466, 61.0082 # edad en años.


#-------------------------------------------------------------------
# extraer parametros de la poblacion.
#-------------------------------------------------------------------

sd_pop <- function(x){
sqrt(sum((x - mean(x))^2)/(length(x)))
}

# Nota: se emplea la formula de desviación estandar de la población.

media_poblacional <- mean(data_teachers$age, na.rm = TRUE)
desviacion_poblacional <- sd_pop(data_teachers$age)

#-------------------------------------------------------------------
# parametros de la poblacion.
#-------------------------------------------------------------------

library(dplyr)
data.frame(
parametros = c('media poblacional','desviacion poblacional'),
valores = c(media_poblacional, desviacion_poblacional)
) %>%
knitr::kable(., digits = 2)

#-------------------------------------------------------------------
# distribución de la población
#-------------------------------------------------------------------

hist(data_teachers$age,
  main = "Distribución de edad de la población profesores en Chile en 2010",
  ylab = 'Frecuencia', 
  xlab = 'Edad en Años',
  xlim = c(15,95)
  )
abline(v=media_poblacional, lty = 2)

```

## Extraer una muestra de 30 casos y su media

```{r}

#-------------------------------------------------------------------
# ejemplo de una muestra
#-------------------------------------------------------------------

set.seed(2023)
muestra_x  <- dplyr::slice_sample(
              data_teachers,
              n = 30, 
              replace = TRUE
              )

media_muestra_x <- mean(muestra_x$age, na.rm = TRUE)

#-------------------------------------------------------------------
# medias comparadas
#-------------------------------------------------------------------

library(dplyr)
data.frame(
parametros = c('media poblacional','media de una muestra'),
valores = c(media_poblacional, media_muestra_x)
) %>%
knitr::kable(., digits = 2)

#-------------------------------------------------------------------
# suponer media de la muestra sobre poblacion 
#-------------------------------------------------------------------

hist(data_teachers$age,
  main = "Distribución de edad de la población profesores en Chile en 2010",
  ylab = 'Frecuencia', 
  xlab = 'Edad en Años',
  xlim = c(15,95)
  )
abline(v = media_poblacional, lty = 2, col = 'black')
abline(v = media_muestra_x,   lty = 2, col = 'red')


```


# Distribución muestral de 500 observaciones y 500 replicas

## Colección de muestras

```{r}

#-------------------------------------------------------------------
# condiciones de la distribución muestral
#-------------------------------------------------------------------

set.seed(12345)
number_of_samples <- 100
sample_size       <- 500

#-------------------------------------------------------------------
# numero de replicas
#-------------------------------------------------------------------

replicate_list <- 1:number_of_samples

#-------------------------------------------------------------------
# conjunto de muestras
#-------------------------------------------------------------------

collection_of_samples <- purrr::map_df(replicate_list, 
  ~ dplyr::slice_sample(data_teachers,
    n = sample_size, 
    replace = TRUE
    ),
   .id = 'sample') %>%
dplyr::glimpse()

```

## Distribución de Medias

```{r}

#-------------------------------------------------------------------
# distribucion de medias
#-------------------------------------------------------------------

sampling_distribucion_of_means <- collection_of_samples %>%
group_by(sample) %>%
summarize(
  stat_mean = mean(age)
)

#-------------------------------------------------------------------
# media de la distribución muestral
#-------------------------------------------------------------------

media_de_distribucion_muestral <- mean(
  sampling_distribucion_of_means$stat_mean, 
  na.rm = TRUE
  )

#-------------------------------------------------------------------
# histograma de la distribución de medias
#-------------------------------------------------------------------

hist(sampling_distribucion_of_means$stat_mean,
  main = "Distribución muestral de medias",
  ylab = 'Frecuencia', 
  xlab = 'Edad en Años',
  xlim = c(15,95)
  )
abline(v = media_de_distribucion_muestral, lty = 2, col = 'blue')

#-------------------------------------------------------------------
# test de normalidad
#-------------------------------------------------------------------

shapiro.test(sampling_distribucion_of_means$stat_mean)


```

## Comparación gráfica con la población

```{r}

#-------------------------------------------------------------------
# histograma
#-------------------------------------------------------------------

par(mfrow=c(2,1))

hist(data_teachers$age,
  main = "Distribución de edad de la población profesores en Chile en 2010",
  ylab = 'Frecuencia', 
  xlab = 'Edad en Años',
  xlim = c(15,95)
  )
abline(v = media_poblacional, lty = 2, col = 'black')
abline(v = media_muestra_x,   lty = 2, col = 'red')

hist(sampling_distribucion_of_means$stat_mean,
  main = "Distribución muestral de medias",
  ylab = 'Frecuencia', 
  xlab = 'Edad en Años',
  xlim = c(15,95)
  )
abline(v = media_de_distribucion_muestral, lty = 2, col = 'blue')

par(mfrow=c(1,1))

```

## Comparación gráfica con la población, parámetro y estadigrafo

```{r}

#-------------------------------------------------------------------
# histograma
#-------------------------------------------------------------------

par(mfrow=c(2,1))

hist(data_teachers$age,
  main = "Distribución de edad de la población profesores en Chile en 2010",
  ylab = 'Frecuencia', 
  xlab = 'Edad en Años',
  xlim = c(15,95)
  )
abline(v = media_poblacional, lty = 2, col = 'black')

hist(sampling_distribucion_of_means$stat_mean,
  main = "Distribución muestral de medias",
  ylab = 'Frecuencia', 
  xlab = 'Edad en Años',
  xlim = c(15,95)
  )
abline(v = media_de_distribucion_muestral, lty = 2, col = 'red')

par(mfrow=c(1,1))

#-------------------------------------------------------------------
# medias comparadas
#-------------------------------------------------------------------

library(dplyr)
data.frame(
parametros = c(
  'media poblacional',
  'media de la distribución muestral (n = 500)'
  ),
valores = 
c(media_poblacional, 
  media_de_distribucion_muestral
  )
) %>%
knitr::kable(., digits = 2)


```

## Comparación de medias con la población

```{r}

#-------------------------------------------------------------------
# medias comparadas
#-------------------------------------------------------------------

library(dplyr)
data.frame(
parametros = c(
  'media poblacional',
  'media de una muestra (n = 30)',
  'media de la distribución muestral (n = 500)'
  ),
valores = 
c(media_poblacional, 
  media_muestra_x,
  media_de_distribucion_muestral
  )
) %>%
knitr::kable(., digits = 2)

```

## Error estándar via formula y via descriptivo de la distribución muestral

```{r}

#-------------------------------------------------------------------
# error estandar de la distribución muestral
#-------------------------------------------------------------------

estimated_standard_error <- desviacion_poblacional / sqrt(sample_size)

standard_error_of_the_means <- sd(sampling_distribucion_of_means$stat_mean, na.rm = TRUE)

#-------------------------------------------------------------------
# medias comparadas
#-------------------------------------------------------------------

library(dplyr)
data.frame(
parametros = c(
  'error estándar (via formula)',
  'error estándar (de la distribución muestral) (n = 500)'
  ),
valores = 
c(estimated_standard_error, 
  standard_error_of_the_means
  )
) %>%
knitr::kable(., digits = 2)

```


## Proporción de muestras que contienen al parámetro poblacional

```{r}

#-------------------------------------------------------------------
# error estandar de la distribución muestral
#-------------------------------------------------------------------

standard_error <- desviacion_poblacional / sqrt(sample_size)
standard_error

# simulation with t test
#
# alpha = 0.05
# degrees_freedom = sample_size - 1
# t_score = qt(p=alpha/2, df=degrees_freedom,lower.tail=FALSE)

#-------------------------------------------------------------------
# margen de error de la distribución muestral
#-------------------------------------------------------------------

margin_error <- 1.96*standard_error
margin_error

# simulation with t test
#
# margin_error <- t_score*standard_error
# margin_error

#-------------------------------------------------------------------
# confidence interval
#-------------------------------------------------------------------

means_with_ci <- sampling_distribucion_of_means %>%
mutate(ll = stat_mean - 1.96*standard_error) %>%
mutate(ul = stat_mean + 1.96*standard_error) %>%
mutate(status = case_when(
  media_poblacional > ul ~ 'no',
  media_poblacional < ll ~ 'no',
  TRUE ~ 'yes'
  )) %>%
dplyr::glimpse()

#-------------------------------------------------------------------
# proporcion de intervalos que capturan la media poblaciobal
#-------------------------------------------------------------------

means_with_ci %>%
summarize(
proportion = mean(status == 'yes')
) %>%
knitr::kable(., digits = 2)

```

## Intervalos de confianza que capturan al parámetro

```{r}

#-------------------------------------------------------------------
# grafico de intervalos que captura la media poblacional
#-------------------------------------------------------------------

library(ggplot2)
ggplot(means_with_ci, aes(sample, stat_mean)) +        
geom_point() +
geom_errorbar(
  aes(
    ymin = ll, 
    ymax = ul
    ), 
  color = dplyr::if_else(
    means_with_ci$status == 'yes', 
    'black', 
    'red'
    )) +
geom_hline(yintercept = media_poblacional) +
coord_flip() +
theme_bw() +
ylim(15,95)

```
