---
title: "Regresión con variable politómica (3 grupos)"
subtitle: "PSI2301 (2023)"
author: "dacarras"
output:
  github_document
---


```{r setup, include=FALSE}
#--------------------------------------
# setup
#--------------------------------------

# knitr option
knitr::opts_chunk$set(dev = 'png')
options(knitr.kable.NA = '')
options(digits = 7)
options(scipen = 999999)

# remove all previous objects
rm(list = ls())

# fonts
Sys.setenv(LANG="en_US.UTF-8")


```


# Ejemplo 1

- Primera encuesta de polivictimizacion (2017)
- 19.684 observaciones estudiantes, de 699 escuelas
- Ponderación de la muestra se realiza mediante ajustes de post-estratificación por sexo, edad, dependencia administrativa del establecimiento y región

## Variables

- Variable de respuesta
  + Depresion: escala de depresión infantil de Birleson

- Factor Sociodemográficos
  + Sexo
  + Edad

- Factores Escolares
  + Depedencia Administrativa

- Factores de Riesgo
  + Polivictimas de vida (10% de la población con mayor exposicion a eventos de violencia)
  + Polivictimas al año (10% de la población con mayor exposicion a eventos de violencia)


## Abrir datos

```{r , echo=TRUE, warning=FALSE}


#----------------------------------------------------------
# abrir datos
#----------------------------------------------------------

# -----------------------------------------------
# abrir datos desde github
# -----------------------------------------------


data_poly <- readRDS(
url('https://github.com/dacarras/psi4035_examples/raw/master/data/data_poly_all.rds')
)

# -----------------------------------------------
# inspeccionar datos
# -----------------------------------------------

library(dplyr)
data_poly %>%
labelled::look_for() %>%
labelled::lookfor_to_long_format() %>%
tibble::as_tibble() %>%
knitr::kable()


# -----------------------------------------------
# inspeccionar datos (variables)
# -----------------------------------------------

library(dplyr)
data_poly %>%
labelled::look_for() %>%
labelled::lookfor_to_long_format() %>%
tibble::as_tibble() %>%
dplyr::select(variable, label) %>%
unique() %>%
knitr::kable()




```


## Preparar datos

```{r , echo=TRUE, warning=FALSE}

#----------------------------------------------------------
# preparar datos
#----------------------------------------------------------

# -----------------------------------------------
# funcion para centrar
# -----------------------------------------------

c_mean <- function (x, j) {
    ave(x, j, FUN = function(x) mean(x, na.rm = T))
}

# -----------------------------------------------
# funcion para borrar meta data
# -----------------------------------------------

remove_labels <- function (x)  {
    data <- dplyr::mutate(x, across(everything(), as.vector))
    return(data)
}

# -----------------------------------------------
# datos para modelar
# -----------------------------------------------

data_model <- data_poly %>%
              # sexo
              mutate(sex = case_when(
                P1_2 == 1 ~ 1, # mujer
                P1_2 == 2 ~ 0  # hombre
                )) %>%
              # edad
              mutate(edad_text = case_when(
                edad_cat3 == 1 ~ '12 a 13',   # 12 a 13
                edad_cat3 == 2 ~ '14 a 15',   # 14 a 15
                edad_cat3 == 3 ~ '16 o más'   # 16 o mas
                )) %>%
              mutate(ed1 = case_when(
                edad_cat3 == 1 ~ 1,  # 12 a 13
                edad_cat3 == 2 ~ 0,  # 14 a 15
                edad_cat3 == 3 ~ 0   # 16 o mas
                )) %>%
              mutate(ed2 = case_when(
                edad_cat3 == 1 ~ 0,  # 12 a 13
                edad_cat3 == 2 ~ 1,  # 14 a 15
                edad_cat3 == 3 ~ 0   # 16 o mas
                )) %>%
              mutate(ed3 = case_when(
                edad_cat3 == 1 ~ 0,  # 12 a 13
                edad_cat3 == 2 ~ 0,  # 14 a 15
                edad_cat3 == 3 ~ 1   # 16 o mas
                )) %>%
              # administración escolar
              mutate(adm_text = case_when(
                cod_depe_estudio == 1 ~ 'municipal',  # Municipal y AD          
                cod_depe_estudio == 2 ~ 'subvencionado',  # Subvencionado
                cod_depe_estudio == 3 ~ 'particular'   # Particular
                )) %>%
              mutate(mun = case_when(
                cod_depe_estudio == 1 ~ 1,  # Municipal y AD          
                cod_depe_estudio == 2 ~ 0,  # Subvencionado
                cod_depe_estudio == 3 ~ 0   # Particular
                )) %>%
              mutate(sub = case_when(
                cod_depe_estudio == 1 ~ 0,  # Municipal y AD          
                cod_depe_estudio == 2 ~ 1,  # Subvencionado
                cod_depe_estudio == 3 ~ 0   # Particular
                )) %>%
              mutate(pri = case_when(
                cod_depe_estudio == 1 ~ 0,  # Municipal y AD          
                cod_depe_estudio == 2 ~ 0,  # Subvencionado
                cod_depe_estudio == 3 ~ 1   # Particular
                )) %>%
              # poli vida
              mutate(exv = case_when(
                poli_vida == 1 ~ 1,  # si
                poli_vida == 2 ~ 0,  # no
                )) %>%
              # poli año
              mutate(rev = case_when(
                poli_año == 1 ~ 1,  # si
                poli_año == 2 ~ 0,  # no
                )) %>%
# autoestima
mutate(aut = PG_autoestima) %>%
mutate(aut_m = aut - c_mean(aut, id_k))    %>%  # centering to the grand mean
# depression
mutate(dep = PH_depresion) %>%
dplyr::glimpse()


```


## Variable de respuesta

```{r , echo=TRUE, warning=FALSE}

#----------------------------------------------------------
# Variable de respuesta
#----------------------------------------------------------

# -----------------------------------------------
# distribución variable de respuesta
# -----------------------------------------------

hist(data_model$dep)




```

### Items de originales de la escala de Birleson (Depresión)

```

|PH_1  |Pienso que los días que vienen serán agradables
|PH_2  |Siento ganas de llorar
|PH_3  |Tengo ganas de arrancar o escapar
|PH_4  |Tengo dolores de estómago
|PH_5  |Quiero salir a jugar fuera de casa
|PH_6  |Duermo muy bien
|PH_7  |Tengo mucha energía
|PH_8  |Disfruto mis comidas
|PH_9  |Puedo arreglármelas solo, valerme por mi mismo
|PH_10 |Creo que no vale la pena vivir
|PH_11 |Me resultan bien las cosas que hago
|PH_12 |Disfruto lo que hago igual que antes
|PH_13 |Me gusta hablar con mi familia
|PH_14 |Tengo sueños horribles
|PH_15 |Me siento muy solo
|PH_16 |Me animo fácilmente, me entusiasmo con mucha facilidad
|PH_17 |Me siento tan triste que difícilmente lo soporto
|PH_18 |Me siento muy aburrido, lateado, choreado


# Notas:
# Categorias de respuesta
#
# 1 Nunca
# 2 A veces
# 3 Siempre

```

## Datos para realizar inferencias a la población

```{r , echo=TRUE, warning=FALSE}

#----------------------------------------------------------
# inferencia a la población
#----------------------------------------------------------

# -----------------------------------------------
# taylor series linearization
# -----------------------------------------------

library(srvyr)
poli_svy  <- data_model %>%
             remove_labels() %>%
             as_survey_design(
             strata = var_strat, 
             ids = var_unit, 
             weights = wgt_alu, 
             nest = TRUE,
             check_strata = TRUE
             )

# Opción: corección a unidad primaria de muestreo que resulte 
# única al estrato

library(survey)
options(survey.lonely.psu="adjust")


```


## Descriptivos por grupo

- Los descriptivos producidos sirven para realizar inferencias a la población de estudiantes, basados en diseño.

```{r , echo=TRUE, warning=FALSE}

#----------------------------------------------------------
# descriptivos
#----------------------------------------------------------

# -----------------------------------------------
# por tipo de escuela
# -----------------------------------------------

poli_svy %>%
group_by(adm_text) %>%
summarize(
mean_dep = survey_mean(dep, na.rm = TRUE, vartype = c('se','ci'))
) %>%
knitr::kable(., digits = 2)

# -----------------------------------------------
# por tipo grupo etario
# -----------------------------------------------

poli_svy %>%
group_by(edad_text) %>%
summarize(
mean_dep = survey_mean(dep, na.rm = TRUE, vartype = c('se','ci'))
) %>%
knitr::kable(., digits = 2)


```


## Modelos de Regresión

- Los resultados generados por los modelos de regresión empleando diseño, son estimados que permiten realizar inferencias hibridas, basadas en diseño y basadas en modelo de forma simultánea (ver Sterba, 2009).

```{r , echo=TRUE, warning=FALSE}

#----------------------------------------------------------
# model comparison
#----------------------------------------------------------

# -----------------------------------------------
# equation
# -----------------------------------------------

f01 <- as.formula(dep ~ + 1 + mun + pri)
f02 <- as.formula(dep ~ + 1 + ed1 + ed3)
f03 <- as.formula(dep ~ + 1 + sub + pri + ed1 + ed3)


# -----------------------------------------------
# regressions with clustered errors (TSL)
# -----------------------------------------------

m01 <- survey::svyglm(f01, design = poli_svy)
m02 <- survey::svyglm(f02, design = poli_svy)
m03 <- survey::svyglm(f03, design = poli_svy)

#--------------------------------------
# compare models
#--------------------------------------

texreg::screenreg(
    list(m01, m02, m03),
    star.symbol = "*", 
    center = TRUE, 
    doctype = FALSE,
    dcolumn = TRUE, 
    booktabs = TRUE,
    single.row = FALSE
    )


#--------------------------------------
# variables
#--------------------------------------

# dep = puntaje de depresion de Birlesson
#       min = 0, max = 36, media = 11.72

# mun = escuelas municipales (sí = 1, no = 0)

# sub = escuelas subvencionales (sí = 1, no = 0)

# pri = escuelas privadas (sí = 1, no = 0)

# ed1 = edad, 12 a 13 años (sí = 1, no = 0)

# ed2 = edad, 14 a 15 años (sí = 1, no = 0)

# ed3 = edad, 16 o más (sí = 1, no = 0)


```

## Tabla de resultados

```
========================================================
             Model 1        Model 2        Model 3      
--------------------------------------------------------
(Intercept)      11.84 ***      11.89 ***      12.09 ***
                 (0.08)         (0.10)         (0.14)   
mun               0.11                                  
                 (0.15)                                 
pri              -1.72 ***                     -1.82 ***
                 (0.25)                        (0.26)   
ed1                             -0.65 ***      -0.64 ***
                                (0.15)         (0.14)   
ed3                             -0.04          -0.05    
                                (0.13)         (0.13)   
sub                                            -0.07    
                                               (0.15)   
--------------------------------------------------------
Deviance     684017.80      678622.37      673927.78    
Dispersion       37.63          37.76          37.49    
Num. obs.     18180          17975          17975       
========================================================
*** p < 0.001; ** p < 0.01; * p < 0.05

```

**Notas sobre los resultados**

- En el modelo 1 (Model 1):
  - En el modelo 1, solo se ingresan como covariables a las covariables que nos informan respecto a la administración de la escuela, en la que se encuentran los estudiantes.
  - Intercepto: es la media de puntajes de depresión, de las escuelas subvencionadas
  - Pendiente 1: es la diferencia de medias, entre los estudiantes en escuelas municipales, y el intercepto (media de puntajes de los estudiantes en escuelas subvencionadas)
  - Pendiente 2: es la diferencia de medias, entre los estudiantes en escuelas privadas, y el intercepto (media de puntajes de los estudiantes en escuelas subvencionadas)

- En el modelo 2 (Model 2):
  - Intercepto: es la media de puntajes de depresión de los estudiantes de 14 a 15 años.
  - Pendiente 1: es la diferencia de medias, de los estudiantes de 12 a 13 años, en contraste al intercepto.
  - Pendiente 2: es la diferencia de medias, de los estudiantes de 16 o más años, en contraste al intercepto.

- En el modelo 3 (Model 3):
  - Intercepto: es la media de puntajes esperados, para los estudiantes en escuelas municipales, de 14 a 15 años.
  - Pendiente 1: es la diferencia de medias, de los estudiantes en escuelas privadas, y el intercepto de modelo del modelo.
  - Pendiente 2: es la diferencia de medias, de los estudiantes de 12 a 13 años, en contraste al intercepto del modelo.
  - Pendiente 3: es la diferencia de medias, de los estudiantes de 16 o más años, en contraste al intercepto del modelo.
  - Pendiente 4: es la diferencia de medias, entre los estudiantes en escuelas subvencionadas, y el intercepto del modelo.




## Datos Perdidos

```{r , echo=TRUE, warning=FALSE}

#----------------------------------------------------------
# preparar datos
#----------------------------------------------------------

library(VIM)
data_model %>%
dplyr::select(dep, sex, mun, sub, pri, ed1, ed3) %>%
# dplyr::sample_n(1000) %>%
VIM::aggr(., 
  combine  = TRUE, 
  cex.lab  = .8, 
  cex.axis = .6,
  col      = c("white", "black"),
  ylabs    = "Pattern of omissions"
  )


```

## R2 con lavaan.survey

```{r , echo=TRUE, warning=FALSE}

#----------------------------------------------------------
# lavaan model
#----------------------------------------------------------

# -----------------------------------------------
# model
# -----------------------------------------------

model_04 <-
'
dep ~ sex + sub + pri + sex + ed1 + ed3
'

# -----------------------------------------------
# fit
# -----------------------------------------------

fit_04 <- lavaan::sem(model_04, data = data_model, mimic="Mplus", estimator = "MLR")

# -----------------------------------------------
# fit with svy
# -----------------------------------------------

svy_04 <- lavaan.survey::lavaan.survey(
                 lavaan.fit = fit_04, 
                 survey.design = poli_svy)


# -----------------------------------------------
# results
# -----------------------------------------------

lavaan::summary(svy_04,standardized=TRUE, fit.measures=TRUE, rsquare=TRUE)


```


# Referencias

Sterba, S. K. (2009). Alternative Model-Based and Design-Based Frameworks for Inference From Samples to Populations: From Polarization to Integration. In Multivariate Behavioral Research (Vol. 44, Issue 6, pp. 711–740). https://doi.org/10.1080/00273170903333574
